【裁判字號】    89,易,4833
【裁判日期】    900120
【裁判案由】    詐欺等
【裁判全文】
臺灣板橋地方法院刑事判決                        八十九年度易字第四八三三號
    公  訴  人  臺灣板橋地方法院檢察署檢察官
    被      告  乙○○
右列被告因詐欺等案件，經檢察官提起公訴（八十九年度偵字第二０七一一號、第二
一五二四號），本院判決如左：
    主  文
乙○○以詐術得財產上不法之利益，處拘役伍拾日，如易科罰金以佰元折算壹日。
扣案之偽造法務部調查局職員證壹張，沒收。
    事  實
一、乙○○於民國（下同）八十九年十一月一日下午之某時，先向位於臺北縣板橋市
    ○○路之某便利商店，購得印有法務部調查局字樣之電話卡二張後，在同縣市之
    四維公園附近，以紙張將上揭電話卡顯示金額部分加以掩飾，並貼上自己之照片
    ，再將二張電話卡之背面黏貼加以護貝之方式，偽造法務部調查局職員證一張。
    復明知無力支付車資費用，竟基於為自己不法利益之意圖，於八十九年十一月二
    日上午十時許，在臺北縣板橋市○○路（起訴書誤載為民生東路）搭乘由甲○○
    所駕駛之營業小客車，上車後要甲○○往臺北縣坪林鄉方向駕駛，嗣出示上開偽
    造之法務部調查局職員證於甲○○而行使，足以生損害於法務部調查局對於職員
    證管理之正確性，並佯稱：「伊叫吳奕彬，任職於調查局，電話為000000
    00，父親為吳啟明，擔任機動組主任，可以介紹至調查局擔任司機工作」云云
    ，致甲○○陷於錯誤而搭載乙○○前往臺北縣坪林鄉，藉此詐取免費搭乘營業小
    客車之財產上不法利益即車資新臺幣（下同）一千五百元。嗣甲○○發覺有異，
    乃藉機將車駛至臺北縣新店市○○路之法務部調查局時，向調查局報案而當場查
    獲乙○○，並扣得其所有之偽造法務部調查局職員證一張，始知受騙而偵悉上情
    。
二、案經法務部調查局臺北縣調查站移送臺灣板橋地方法院檢察署檢察官偵查起訴。
    理  由
一、訊據被告乙○○於本院審理時固供承以電話卡偽造法務部調查局職員證，及於前
    揭時、地搭乘甲○○駕駛之營業小客車前往坪林等情屬實，惟辯稱：伊沒有出示
    偽造之識別證，也忘記有無跟他（甲○○）說伊父親是調查局主任，可以介紹他
    到到調查局工作云云。惟查右開事實，業據被告乙○○於法務部調查局臺北縣調
    查站訊問時坦承不諱在卷，嗣於檢察官偵訊時供稱：（是否有告訴甲○○說你是
    調查員？叫吳奕彬？）有，名字是伊亂編的，是要騙他，‧‧‧伊一開始搭車就
    知道不夠錢等語（見八十九年度偵字第二０七一一號偵查卷第三頁正、背面；第
    十九頁背面、第二十頁正面）），核與告訴人甲○○於同上調查站訊問、檢察官
    偵訊及本院審理時，一致指訴被告乙○○於前揭時、地搭車後，向其出示扣案之
    法務部調查局職員證，並佯稱其父親係調查局主任，可介紹至調查局工作等情節
    相符（見同上偵查卷第七頁背面、第八頁正面、第十九頁背面；本院九十年一月
    十日審判筆錄），並有扣案被告偽造之上開法務部調查局職員證一張在卷可資佐
    證，是以被告前於法務部調查局臺北縣調查站時之自白，與事實相符而堪以採信
    。又依被告於檢察官偵訊所自承，其於搭車前即知並無給付車資之能力，復為行
    騙而虛捏吳奕彬之名義等情事，足徵被告意圖獲得免付車資之不法利益甚明，至
    於告訴人甲○○雖亦指明被告母親於事發後，曾給付部分之一千元車資無訛，惟
    尚無礙於被告詐欺得利罪責之成立。從而被告前開辯稱未出示偽造識別證，及忘
    記有無向告訴人甲○○佯稱伊父親可介紹至調查局工作云云，無非係事後圖卸刑
    責及避重就輕之詞，殊無可資採信之處。故本件事證明確，被告犯行洵堪認定，
    應予依法論科。
二、核被告乙○○所為，係犯刑法第二百十六條、第二百十二條之行使偽造特種文書
    罪，及第三百三十九條第二項之詐欺得利罪。被告於偽造前揭法務部調查局職員
    證後，進而向告訴人甲○○出示而行使，其偽造之低度行為，應為行使之高度行
    為所吸收，不另論罪，又所犯上開二罪間，有方法結果之牽連關係，應依刑法第
    五十五條之規定，從一重之詐欺得利罪處斷。末按被告行為後，刑法第四十一條
    業於九十年一月十日修正公布施行，於同年一月十二日生效，依修正後之第四十
    一條第一項前段規定，得易科罰金之範圍由犯最重本刑為三年以下有期徒刑以下
    之刑之罪，擴大為犯最重本刑為五年以下有期徒刑以下之刑之罪，較有利於被告
    ，依刑法第二條第一項前段之規定，本件應適用裁判時之修正後刑法第四十一條
    第一項前段規定，諭知易科罰金之折算標準，應予敘明。爰審酌被告前於八十三
    年十二月十日因竊盜案件，經本院判處罰金五百元確定，並於八十四年一月十三
    日繳清罰金而執行完畢（未構成累犯），有臺灣高等法院檢察署刑案紀錄簡覆表
    乙份在卷可參，竟仍為貪圖小利，恣意詐取免費搭乘營業小客車之財產上不法利
    益，並參酌其犯罪之手段、所生危害及犯罪後之態度等一切情狀，量處如主文第
    一項所示之刑，並依法諭知易科罰金之折算標準，以資懲儆。另扣案被告偽造之
    法務部調查局職員證乙張，係被告所有供其向告訴人甲○○詐取車資不法利益所
    用之物，亦據被告於本院審理時供明在卷，應依刑法第三十八條第一項第二款規
    定，併為如主文第二項沒收之諭知。
據上論斷，應依刑事訴訟法第二百九十九條第一項前段，刑法第三百三十九條第二項
、第二百十六條、第二百十二條、第二條第一項前段、第五十五條、第四十一條第一
項前段、第三十八條第一項第二款，罰金罰鍰提高標準條例第一條前段、第二條，判
決如主文。
本案經檢察官張慶林到庭執行職務
中      華      民      國      九十      年      一      月    二十    日
                                臺灣板橋地方法院刑事第三庭
                                      法  官    陳志揚
右正本證明與原本無異。
如不服本判決，應於判決送達後十日內向本院提出上訴狀 (應附繕本) ，上訴於
臺灣高等法院。
                                      書記官    陳慶樹
中      華      民      國      九十      年    二    月  一    日
附錄本案論罪科刑法條全文：
刑法第二百十六條
  行使第二百十條至第二百十五條之文書者，依偽造、變造文書或登載不實事項或使
  登載不實事項之規定處斷。
刑法第二百十二條
  偽造、變造護照、旅券、免許證、特許證及關於品行、能力服務或其他相類之證書
  、介紹書，足以生損害於公眾或他人者，處一年以下有期徒刑、拘役或三百元以下
  罰金。
刑法第三百三十九條
  意圖為自己或第三人不法之所有，以詐術使人將本人或第三人之物交付者，處五年
  以下有期徒刑、拘役或科或併科一千元以下罰金。
  以前項方法得財產上不法之利益或使第三人得之者，亦同。
  前二項之未遂犯罰之。


司法院資訊處製作；財團法人民間司法改革基金會備份。
